【裁判字號】    90,訴,46
【裁判日期】    900410
【裁判案由】    違反槍砲彈藥刀械管制條例
【裁判全文】
臺灣苗栗地方法院刑事判決                              九十年度訴字第四六號
    公  訴  人  臺灣苗栗地方法院檢察署檢察官
    被      告  丙○○
    選任辯護人  江錫麒
    被      告  甲○○
    選任辯護人  張智宏
右列被告因違反槍砲彈藥刀械管制條例案件，經檢察官提起公訴（八十九年度偵字第
五一六五號），本院判決如左：
    主  文
丙○○共同未經許可，持有手槍，處有期徒刑陸年，併科罰金新台幣參拾萬元，罰金
如易服勞役，以罰金總額與陸個月之日數比例折算。扣案之義大利ＴＡＮＦＯＧＬＩ
Ｏ廠製造ＣＯＭＢＡＴ型制式口徑９ＭＭ半自動手槍及以色列ＩＭＩ廠製造ＤＥＳＥ
ＲＴ  ＥＡＧＬＥ型制式口徑９ＭＭ半自動手槍各壹支及子彈拾伍顆均沒收。
甲○○共同未經許可，持有手槍，處有期徒刑參年，併科罰金新台幣拾萬元，罰金如
易服勞役，以銀元參佰元即新台幣玖佰元折算壹日。扣案之義大利ＴＡＮＦＯＧＬＩ
Ｏ廠製造ＣＯＭＢＡＴ型制式口徑９ＭＭ半自動手槍及以色列ＩＭＩ廠製造ＤＥＳＥ
ＲＴ  ＥＡＧＬＥ型制式口徑９ＭＭ半自動手槍各壹支及子彈拾伍顆均沒收。
    事  實
一、丙○○前因違反肅清煙毒條例案件，經法院判處徒刑，應合併執行有期徒刑十三
    年，執行指揮書執畢日期為民國九十七年十二月三十日，甫於八十九年九月二十
    六日假釋出獄（不構成累犯）。猶不知悔改，於八十九年十一月十四日十七時或
    十八時許，在屏東縣枋寮鄉○○村○鄰○○路一八三號住處，收受由綽號「建宏
    」姓名年籍不詳之男子（另請警追查中）所交付，義大利ＴＡＮＦＯＧＬＩＯ廠
    製造ＣＯＭＢＡＴ型制式口徑９ＭＭ半自動手槍一支（槍枝管制編號00000
    00000，槍管內有六條右旋來復線，槍號磨滅經重現為ＡＥ９４３６０號）
    、以色列ＩＭＩ廠製造ＤＥＳＥＲＴ  ＥＡＧＬＥ型制式口徑９ＭＭ半自動手槍
    一支（槍枝管制編號0000000000，槍管內有六條右旋來復線，槍號磨
    滅經重現為１５９６６５號）及制式口徑９ＭＭ半自動手槍用之子彈二十一顆（
    彈底標記為ＷＣＣ９９⊕，其中六顆已試射），並自斯時起，即未經許可，持有
    具殺傷力之上述槍、彈。嗣於八十九年十二月十一日二十時許，丙○○邀約知情
    之女友甲○○從屏東市搭車欲前往台北，於搭計程車前往高雄市○○○○道尊龍
    客運乘車處途中，二人基於共同持有前開槍、彈之犯意，丙○○乃將槍、彈置於
    甲○○黑色皮包中以掩人耳目，後來在高雄市○○○○道尊龍客運乘車處準備搭
    遊覽車北上時，遇警臨檢，丙○○為逃避臨檢，遂叫甲○○先將該裝有槍、彈之
    皮包放在不知情陳仁忠所駕駛之車號Ｙ３—２１８號營業大客車上，甲○○在車
    上坐約二、三分鐘後為臨檢之員警叫下車而接受臨檢，並故意將皮包留在車上，
    當楊、吳二人接受臨檢時，見Ｙ３—２１８號營業大客車已駛離車站，二人遂攔
    下不知情徐鴻蓀駕駛之車號ＺＨ—７００號營業小客車，沿國道高速公路北向從
    後追趕Ｙ３—２１８號營業大客車，並沿途以行動電話藉口行李忘記放在車上，
    頻頻向陳仁忠詢問遊覽車現行至何處，引起陳仁忠注意，陳仁忠即要求隨車服務
    員乙○○察看有無乘客遺留之皮包，尋獲後打開察看赫然發現內有槍、彈，陳仁
    忠隨即透過總站報警，並於同日二十三時四十三分許，經警循線在國道一號高速
    公路北向一一七公里造橋收費站處，攔獲楊、吳二人，並在Ｙ３—２１８號營業
    大客車上，扣得上述手槍二支及子彈二十一顆（其中六顆已試射）。
二、案經內政部警政署國道公路警察局第二警察隊報請臺灣苗栗地方法院檢察署檢察
    官偵查起訴。
    理  由
一、本件被告丙○○對於右揭犯罪事實，有關如何於八十九年十二月十一日晚上八時
    許，將扣案槍枝、彈藥放置在女友甲○○之皮包內，託尊龍客運車輛載運北上，
    而自行與甲○○搭乘計程車由高雄市沿中山高速公路，擬於中途取回槍彈、彈藥
    ，惟於尾隨至造橋收費站時為警攔獲等情均坦承不諱，核與証人陳仁忠、乙○○
    、徐鴻蓀証述情節相符，並如上槍、彈扣案可稽。而扣案上述制式半自動手槍二
    支及制式子彈二十一發（經試射六顆）經送鑑定結果，該手槍均係制式手槍，其
    機械性能良好，而子彈則係制式子彈，認均具殺傷力，此有內政部警政署刑事警
    察局八十九年十二月十九日刑鑑字第一九六三四九號鑑驗通知書附卷可查。本件
    被告丙○○非法持有、彈之犯罪事實，應堪認定。至於被告所稱槍彈來源供詞不
  一及是否為前往臺北作案攜帶前揭槍彈，或係為持往友人處請求鑑定其槍彈性質
    ，均不影響其前開犯罪之成立。
二、訊之被告甲○○矢口否認右揭犯行，並辯稱：被告甲○○於今年十月九日方滿十
    八歲，因應徵同案被告丙○○所開設之小吃店而認識楊君，嗣因長時間相處而與
    楊君發展成男女朋友關係，而被告於與楊君相處約十幾天之期間，楊君並未告知
    伊先前有何犯罪前科，且被告在交往期間亦未曾發現楊君有任何不良行為，故被
    告方會與楊君繼續交往；再者，本案案發當日即八十九年十二月十一日傍晚楊君
    係臨時以電話邀被告前往台北遊玩，被告不疑乃與楊君相約在屏東市區相會，途
    中楊君見被告手提皮包乃要求被告將皮包借伊，被告不疑乃應允並將皮包交至乘
    座於右前方駕駛座旁之楊君，被告當時係乘坐在右後座，而楊君拿走皮包後一直
    均由楊君保管，途中並未返還被告，觀諸被告當時係乘座於右後方位置，而楊君
    則乘座在右前方位置，二者位置一前一後，中間復有椅背相隔，再加上自小客車
    夜間行駛時車內昏暗等情，被告事實上確無法知悉楊君在計程車上有無置放物品
    至被告皮包內。顯見楊君在將槍枝置放在被告皮包內時有刻意閃避，故被告更無
法知悉楊君在前座位置之作為，是以被告辯稱伊並不知悉楊君曾在計程車上將槍
    枝置放在皮包內等語，應非虛妄。又被告與楊君到了高雄市後，楊君即前去尊龍
    客運站買前往台北之車票，在待車期間適警方臨檢，楊君見狀乃將被告之皮包交
    予被告並要被告先上車，被告不疑乃遵楊君之指示先上大客車，惟約二至三分鐘
    後，警方復令被告下車，而被告在匆匆下車之際，竟將皮包遺忘在車上，待警方
    臨檢完畢後，被告竟發現該部大客車已駛離，經告知楊君皮包仍遺留在車上後，
    楊君乃速召計程車沿路追逐該大客車，直至苗栗縣造橋收費站後，方被警方欄檢
    查獲，此部分事實，除經被告及楊君供陳一致在卷外，並經證人陳仁忠供稱在卷
    。綜此，觀諸因楊君係在傖促間將皮包交付被告，且被告雖曾問楊君為何皮包那
    麼重，惟楊君僅回以不要問等語，而被告未再追問隨即上車等情況下，實際上實
    難知悉該皮包內置放何物，故被告辯稱在上車前並不知悉該皮包內係置放何物等
    語，應非推諉；再者，被告自上車將皮包置放在大客車上即遭警命下車臨檢期間
    ，其前後亦不過僅二至三分鐘，故被告辯稱尚還來不及打開皮包查看置放何物等
    語，實非不足採信。另被告在收受楊君所交付之皮包時，不但不知楊君在被告皮
    包內置放何物甚且楊君在乘坐計程車追逐大客車時，亦未告知在被告皮包內置放
    何物，直至遭警方欄檢後經警方告知方知楊君在被告皮包內置放有二把手槍及子
    彈，此除經被告供陳一致在卷外並經證人徐鴻蓀供陳在卷。是以被告辯稱自始至
    終均不知楊君在被告皮包內置放何物等語，應足堪採信。惟被告遭警查獲後，雖
    曾將上情告知警方，惟警方不但未依被告之意製作筆錄，反要脅被告配合否則將
    對被告不利，被告不得已乃依警員之指示配合製作筆錄，此除懇請鈞院函調警方
    製作筆錄之錄音帶外，另觀諸被告筆錄內容中有關於警方訊問被告，你們準備用
    什麼方式把槍枝運到台北，被告筆錄記載我們先買票坐上尊龍客運車號Ｙ３－２
    １８高雄往台北的車輛把裝有槍械的皮包藏在車上之後下車退票改坐計程車去追
    趕這部遊覽車預計車輛到站時，再把槍枝拿下車等語。不但與楊君供陳不符，亦
    與證人徐鴻蓀、陳仁忠、乙○○等人之供詞不符；足徵前揭筆錄內容顯與事實不
    符，此更足徵被告在警方所製作之警訊筆錄並非出自被告之自由意志，且亦與事
    實不符，並不足採信。至於被告被移送至地檢署後，在偵查時供稱扣案皮包不是
    被告所有及否認曾上大客車等語，此乃因被告事後恐懼而所為之不實之陳述，實
    際上被告確曾上大客車且該皮包亦係被告所有，此部分之事實被告已於第二次偵
    訊時更陳在卷，併此敘明。綜上所述，被告雖係與楊君同行並曾將皮包借楊君保
    管，惟被告實不知楊君原即持有扣案之手槍及子彈，更不知楊君係將向被告借得
    皮包用以置放扣案之槍彈，則自不得以被告係與楊君同行及被告所攜帶之皮包內
    遭楊君擅自置放槍彈，即逕以推認被告知悉楊君持有槍彈，為此，請還被告之清
    白並賜為無罪之判決云云。
    訊之被告丙○○則稱同案被告甲○○乃其女朋友，跟本不知道其持有扣案之槍彈
    ，吳女固曾問伊皮包內裝什麼東西，但伊叫他不要問，吳女就沒有再問，在屏東
    往高雄之路上，伊向吳女借皮包並將係爭之槍彈放進皮包內，吳女均未看到，伊
    也未告知吳女，吳女是無辜的云云。
三、經查：被告丙○○於本院審理時供陳其二把槍係插在腰際，既然被告等二人乃男
    女朋友，關係應該密切，被告丙○○對吳女應無防備之心，被告甲○○應一眼即
    可看到被告丙○○身帶何物，且男人竟無故借用女人皮包，吳女卻毫無疑問，也
    不注意楊某到底作何用途，在在皆與常情有違；次查，被告丙○○為逃避警方臨
    檢而將皮包交給被告甲○○時，被告吳女應該查覺到皮包很重，焉有不起疑心之
    理？就憑被告丙○○一句不要問就了事，顯與常情不合。再者，被告甲○○為逃
    避警察臨檢確實有依被告丙○○指示先上尊龍遊覽車，並在車上坐約二、三分鐘
    ，於第一次偵查庭時卻稱未上尊龍遊覽車，且扣案黑色皮包亦非其所有，若非犯
    案心虛，豈有如此之供述，雖被告吳女嗣後承認有上車及皮包為其所有等情，但
    以此足以佐証被告確係知情；又被告吳女之座位係二十四號，依一般情況，皮包
    應置放在座位上，被告吳女反將其放在較不易發現之椅背下方（如照片所示），
    且下車時故意將之留放在車上，以期躲過警方之檢查，能謂被告吳女不知情？再
    查，經本院調取吳女之警訊錄音帶詳細聽過之結果，製作筆錄之前尚且告知被告
    可保持緘默、可選任律師等權利，很難認定被告甲○○有何意志不自由。末查，
    被告丙○○與被告甲○○係男女朋友，本案吳女又係受其拖累，其供詞為吳女脫
    罪並附和其詞，亦屬常情，故其口供不足為採。且前開檢、彈經送鑑定結果認具
    殺傷力已如前述；綜上所述，被告甲○○所辯各節，均無可採，其前開犯行，應
堪認定。
四、核被告丙○○、甲○○二人所為，均係犯槍砲彈藥刀械管制條例第七條第四項之
    未經許可無故持有制式手槍罪及同條例第十二條第四項之未經許可，無故持有彈
    藥罪。被告二人間，有犯意聯絡及行為分擔，均為共同正犯。被告等所犯上開持
    有槍、彈罪，係以一行為犯之，為想像競合犯，應依刑法第五十五條前段規定，
    從情節較重之槍砲彈藥刀械管制條例第七條第四項之未經許可無故持有制式手槍
    罪處斷。又被告甲○○係民國七十一年十月九日生年僅十八歲，有其年籍資料可
    查，涉世未深，只因交友不慎，而誤蹈法網，且情輕法重，其情堪以憫恕，爰依
    刑法第五十九條規定，減輕其刑；爰審酌各被告之素行、犯罪之動機、目的、手
    段、所造成之危害、犯後態度及其他等一切犯罪情狀，分別量處如主文所示之刑
    並各諭知罰金易服勞役之折算標準。
五、被告等涉犯槍砲彈藥刀械管制條例第七條第四項之罪，惟被告等未曾持以涉犯他
    罪，被告丙○○稱欲持往新莊市託友人鑑定，此情為其供明在卷，惡性尚非重大
    ，若依同條例第十九條規定予以強制工作，顯不符比例原則，復查無被告有犯罪
    習慣或以之為常業等刑法第九十條第一項所規定之情形，故依大法官會議第四七
    一號解釋，應認無須宣告強制工作，附此敘明。
六、扣案具殺傷力之如主文所示手槍二把、子彈十五顆（按原為二十一顆其中六顆已
    試射不存在）均係違禁物，依刑法第三十八條第一項第一款之規定宣告沒收。
據上論斷，應依刑事訴訟法第二百九十九條第一項前段，槍砲彈藥刀械管制條例第七
條第四項、第十二條第四項，刑法第十一條前段、第二十八條、第五十五條、第五十
九條、第四十二條第二項、第三項、第三十八條第一項第一款、現行法規所定貨幣單
位折算新台幣條例第二條，判決如主文。
本案經檢察官 吳 義 聰 到庭執行職務
中    華    民    國    九十      年      四      月      十        日
                                      台灣苗栗地方法院刑事第一庭
                                          法  官  林  誌  誠
右正本證明與原本無異。
如不服本判決，應於送達後十日內向本院提出上訴狀(須附繕本)，上訴於台灣高等
法院台中分院。
                                           書記官 蕭  榮  峰
中    華    民    國    九十      年      四      月      十        日
附錄論罪科刑法條
所犯法條：槍砲彈藥刀械管制條例第七條第四項、第十二條第四項
槍砲彈藥刀械管制條例第七條
未經許可，持有、寄藏或意圖販賣而陳列第一項所列槍砲、彈藥者，處五
年以上有期徒刑，併科新台幣一千萬元以下罰金。
槍砲彈藥刀械管制條例第十二條
未經許可，持有、寄藏或意圖販賣而陳列子彈者，處五年以下有期徒刑，
併科新台幣三百萬元以下罰金。


司法院資訊處製作；財團法人民間司法改革基金會備份。
